【裁判字號】    96,家抗,69
【裁判日期】    970229
【裁判案由】    指定遺產管理人
【裁判全文】
臺灣臺北地方法院民事裁定              96年度家抗字第69號
抗  告  人  乙○○
抗  告  人  財政部國有財產局台灣北區辦事處
法定代理人  甲○○
代  理  人  丁○○
上列抗告人乙○○聲請指定被繼承人丙○○遺產管理人事件，抗
告人對於民國96年7 月27日本院96年度財管字第48號第一審裁定
提起抗告，本院裁定如下：
    主        文
原裁定廢棄。
抗告人乙○○之聲請駁回。
抗告程序費用新台幣壹仟元及聲請程序費用新台幣壹仟元，合計
新台幣貳仟元由抗告人乙○○負擔。
    理        由
一、抗告意旨略以：被繼承人丙○○於民國90年1 月9 日死亡，
    經抗告人乙○○聲請鈞院指定遺產管理人，鈞院嗣以前述民
    事裁定指定抗告人財政部國有財產局台灣北區辦事處（下稱
    國有財產局）為丙○○之遺產管理人。惟依95年度財管字第
    69號卷內資料所示，乙○○具有香港永久居留資格，即香港
    澳門關係條例第4 條所稱香港居民。依香港澳門關係條例第
    1 條第1 項規定，不適用臺灣地區與大陸地區人民關係條例
    。查本案被繼承人丙○○為中華民國國民，是繼承應依其死
    亡時之本國法即中華民國民法。復依臺灣高等法院92年家抗
    字第259 號民事裁定，乙○○為丙○○之養子，則乙○○即
    為被繼承人丙○○民法第1138條規定之法定繼承人，自無指
    定抗告人國有財產局為丙○○遺產管理人之必要。為此提出
    抗告，聲明廢棄原裁定。
二、按抗告法院認抗告為有理由者，應廢棄原裁定，自為裁定，
    必要時得命原法院或審判長更為裁定（非訟事件法第46條準
    用民事訴訟法第436 條之1 第3 項準用第492 條第2 項規定
    參照）。次按香港澳門關係條例第1 條第1 項規定：「本條
    例未規定者，適用其他有關法令之規定。但臺灣地區與大陸
    地區人民關係條例，除本條例有明文規定者外，不適用之。
    」。又香港澳門關係條例第38條規定：「民事事件，涉及香
    港或澳門者，類推適用涉外民事法律適用法」。是香港居民
    民事繼承事件，應類推適用涉外民事法律適用法規定，而無
    臺灣地區與大陸地區人民關係條例規定之適用。
三、查本件被繼承人丙○○為中華民國國民，其養子乙○○為香
    港居民，有抗告人乙○○於原審所提出之被繼承人中華民國
    身分證、護照、戶籍謄本、死亡證明書、香港稅務局遺產稅
    署豁免遺產稅證明書、香港永久性居民身分證、台灣高等法
    院92年度家抗字第259 號民事裁定、最高法院93年度台抗字
    第333 號民事裁定為證，堪信為真。是香港居民乙○○繼承
    被繼承人丙○○遺產事件，依香港澳門關係條例第38條規定
    ，應類推適用涉外民事法律適用法規定。又涉外民事法律適
    用法第55條規定：「繼承，依被繼承人死亡時之本國法。」
    本件被繼承人丙○○為中華民國國民，依中華民國民法第
    1138條第1 款規定，抗告人乙○○為被繼承人丙○○之當然
    繼承人，並無繼承人不明之情形，且乙○○並無臺灣地區與
    大陸地區人民關係條例規定之適用，自無指定抗告人國有財
    產局為丙○○遺產管理人之必要。原審裁定指定抗告人國有
    財產局為遺產管理人，於法尚有未合。從而，抗告意旨指摘
    原裁定不當，求予廢棄改判，為有理由，爰廢棄原裁定，並
    駁回抗告人乙○○之聲請。
中    華    民    國    97    年    2     月    29    日
                    家事法庭審判長法  官  丁蓓蓓
                                  法  官  黃桂興
                                  法  官  李慈惠
上為正本係照原本作成
本裁定除以適用法規顯有錯誤為理由，並經本院許可外，不得再
抗告。
如提起再抗告，應於收受送達後10日內向本院提出再抗告狀，應
同時表明再抗告理由，且繳納再抗告費新臺幣1,000元。
中    華    民    國    97    年    2     月    29    日
                                  書記官  楊振宗


司法院資訊處製作；財團法人民間司法改革基金會備份。
